【裁判字號】    95,交聲,293
【裁判日期】    950309
【裁判案由】    交管條例聲異
【裁判全文】
臺灣板橋地方法院交通事件裁定      95年度交聲字第293 號
原處分機關  交通部公路總局臺北區監理所板橋監理站
異  議  人  甲○○
即受處分人
上列異議人因違反道路交通管理處罰條例案件，對於交通部公路
總局臺北區監理所板橋監理站民國九十五年二月十七日以板監裁
字裁四一－ＡＥＵ０四七０六三號聲明異議，本院裁定如下：
    主  文
異議駁回。
    理  由
一、聲明異議意旨略以：異議人即受處分人甲○○於民國九十五
    年二月四日十二時三十九分許，騎乘車號ＧＧＮ－二０二號
    重機車，行經臺北市○○○路○段與南京西路路口時，因未
    依機慢車兩段式左轉標誌指示違規左轉行駛，適為在該處執
    行交通勤務之員警洪健峰發現，於重慶北路與天水路口攔停
    告知違規事實後，以異議人有違反道路交通管理處罰條例第
    四十八條第二款（原處分書贅載第一項）規定掣單舉發，裁
    處受處分人罰鍰新臺幣（下同）六百元，並依同條例第六十
    三條第一項第一款（原處分書漏載第一款）規定，記違規點
    數一點。惟當時案發經過是三輛機車騎經路口，只有第一輛
    （異議人之朋友）被攔停，異議人是第三輛，當朋友的機車
    被攔停，第二輛機車仍繼續往前騎，異議人便從後方騎至前
    面詢問發生何事，但該員警要求拿出駕照後，旋開異議人及
    朋友罰單。惟異議人主張不應受罰，理由：(一)警員當時的執
    勤方式明明就是攔停一輛車，開一次單，異議人不是警員攔
    停的對象，不應受罰，否則違反了程序正義。(二)違反比例原
    則，警員先後開異議人及朋友罰單，面對異議人事後的質疑
    ，只問「你有沒有違規？」對照第二輛沒事的機車及警員開
    單時多少違規呼嘯而過的機車，令人情何以堪？(三)異議人當
    晚打電話至建成派出所詢問，值班員警說如果是他的話，他
    不會如此做，爰聲明異議云云。
二、按機器腳踏車行駛之車道及轉彎，應依標誌或標線之規定行
    駛；無標誌或標線者，在同向三車道以上道路行駛，均應以
    兩段方式進行左轉彎，道路交通安全規則第九十九條第一項
    第三款定有明文。次按，機慢車兩段左轉標誌應設於實施機
    慢車兩段式左轉路口附近顯明之處，並配合劃設機慢車左轉
    待轉區標線之機慢車兩段左轉標誌，用以告示左轉機器腳踏
    車或慢車駕駛人應遵照號誌指示，在號誌顯示允許直行時先
    行駛至右前方路口之左轉待轉區等待左轉，俟該方向號誌顯
    示允許直行後，再行續駛，以兩段方式完成左轉，道路交通
    標誌標線號誌設置規則第六十五條亦定有明文。再按，依道
    路交通安全規則第九十規定，駕駛人駕駛汽車，應遵守道路
    交通標誌、標線、號誌之指示，並服從執行交通勤務之警察
    或依法令執行指揮交通及交通稽查任務人員之指揮。又道路
    交通管理處罰條例所稱之汽車，依該條例第三條第八款規定
    包括機器腳踏車，而汽車駕駛人轉彎時，不依標誌、標線、
    號誌指示者，處六百元以上一千八百元以下罰鍰，並記違規
    點數一點，道路交通管理處罰條例第四十八條第二款、第六
    十三條第一項第一款分別定有明文。
三、經查，本件異議人即受處分人甲○○於九十五年二月四日十
    二時三十九分許，騎乘車號ＧＧＮ－二０二號重機車，行經
    臺北市○○○路與南京西路路口時，因未依機慢車兩段式左
    轉標誌指示違規左轉行駛之違規事實等情，有交通部公路總
    局臺北監理所九十五年二月四日板監裁字裁四一－ＡＥＵ０
    四七０六三號舉發違反道路交通管理事件通知單一紙附卷可
    稽，且業經臺北市政府警察局大同分局調查後，以九十五年
    二月九、十三日北市警同分交字第０九四三四五二四九００
    號、同年二月十日北市警同分交字第０九五三０七六五六０
    ０號函覆在案，有該書函三紙在卷可憑，核與異議人所述情
    節相符，堪認本件異議人確有在上開時地未依機慢車兩段式
    左轉標誌指示違規左轉行駛之違規情事無訛。異議人雖執前
    開情詞置辯，惟查：
  (一)按為提供車輛駕駛人及行人有關道路路況之警告、禁制、指
    示等資訊，以便利行旅及促進交通安全，道路交通管理處罰
    條例第四條第二項授權行政機關，對於標誌之標示方式、設
    置基準及設置地點等事項制定規則，以執行道路交通管理、
    維護交通秩序、確保交通安全等工作。是行政機關依據道路
    之地形情況、車行流量等因素考量所依法設置之道路標誌，
    除有違反前述規定外，駕駛人及行人均有遵守標誌內容之義
    務。又機車兩段式左轉之立法目的除為維繫道路行車秩序外
    ，尤為保障機慢車駕駛人不致因與非機慢車之其他車輛搶道
    造成人身安全傷害所設，而異議人前揭遭舉發之路口既已由
    行政機關依其法定職權及專業性考量認定機車應採兩段式方
    式左轉，並設置有二段式左轉之指示標誌，則異議人逕自依
    循燈號左轉行進，自屬違反該標誌指示之違規行為當無疑義
    。
  (二)又異議人雖辯稱本件舉發之員警僅攔停其朋友之車輛，異議
    人並非員警攔停對象，不應受罰，否則違反程序正義云云。
    然按交通警察掣單舉發違反道路交通管理處罰條例所列之違
    規事實，係公務員基於職權依法就特定具體事件所為具有公
    法上效果之單方行政行為，如無形式上顯然之瑕疵可指或無
    具體事證足信其指證有何偏頗或失實，要難恣意否定其舉發
    事實之真正。本件異議人既稱其朋友騎乘機車（第一輛車）
    行駛於上開路段時，因未依機慢車兩段式左轉而違規遭員警
    攔停，則行駛於相同路段並尾隨於後之第二輛車與異議人之
    第三輛車顯亦同樣違反了前揭規定，萬無可能僅因異議人當
    時並非員警攔停之對象即不備有違規之事實至明。況依該情
    判斷，異議人朋友之車輛係行駛於該路段未依機慢車兩段式
    左轉而違規之第一輛車，員警於取締本件違規時自當先予攔
    停舉發，殊無可能略過不予攔停，而逕自攔停該車後同屬違
    規行駛之第二輛車或異議人之第三輛車。又異議人雖辯稱員
    警並未攔停同樣違規之第二輛車並放任逃逸，惟依前揭函覆
    可知：「異議人與朋友均未依兩段式左轉…查員警一人僅能
    攔停其中一輛違規機車…」等語明確，亦不難理解員警一人
    於開單取締違規車輛時，尚無暇顧及其他具有相同違規事實
    之車輛，而非員警依個人喜怒選擇性取締違規車輛甚明，縱
    員警僅攔停異議人朋友之車輛屬實，然該員警復依據異議人
    個人之違規事實依法舉發，於法並無違誤，且無悖於程序正
    義。是異議人確有未依機慢車兩段左轉標誌行駛之交通違規
    行為，堪以認定，且不因員警是否同時取締其他交通違規人
    而受影響。
  (三)另異議人雖於申訴書陳稱其於過去五年來經過圓環路口從不
    知必須兩段式轉彎云云，惟查，有關道路交通管理之實際標
    誌、標線、管制方法、手段乃行政機關依其職權所為裁量之
    行政措施或處分，除有重大明顯、瑕疵或其他違法情形外，
    尚非本院所得任意指摘或變更。異議人前揭遭舉發之路口既
    已由行政機關依其法定職權及專業性考量認定機車應採兩段
    式方式左轉，並因民眾指摘警方取締不力致交通事故頻傳而
    重新設置明顯之機車兩段式左轉指示標誌，有上開原處分機
    關函覆在卷可稽，異議人若疏未注意該指示標誌，亦不影響
    該標誌、標線或號誌之法律效力。從而，異議人前開辯解，
    均顯不足採。綜上所述，異議人有未依機慢車兩段左轉標誌
    行駛之行為，事證明確，其違規事實堪以認定，原處分機關
    依據上開規定，對異議人裁處罰鍰六百元，並依同條例第六
    十三條第一項第一款規定，記違規點數一點，於法並無違誤
    或不當之處。是本件異議為無理由，應予駁回。
據上論斷，應依道路交通案件處理辦法第十九條，裁定如主文。
中    華    民    國    95    年    3     月    9     日
                    交通法庭  法  官  王士珮
以上正本證明與原本無異。
如不服本裁定應於送達後五日內向本院提出抗告狀。
                              書記官  程欣怡
中    華    民    國    95    年    3     月    9     日


司法院資訊處製作；財團法人民間司法改革基金會備份。
